【裁判字號】    94,重訴,47
【裁判日期】    950126
【裁判案由】    損害賠償
【裁判全文】
臺灣高等法院臺中分院民事判決          94年度重訴字第47號
原      告    丙○○
              甲○○
共      同
訴訟代理人    陳政麟律師
被      告    庚○○
              乙○○
              戊○○
              丁○○
              己○○
              辛○○原名廖炯.
上列被告庚○○等人因殺人等案，原告請求損害賠償事件，經本
院刑事庭裁定移送（本院94年度附民字第252號），本院於95年1
月17日言詞辯論終結，判決如下︰
    主      文
被告應連帶給付原告丙○○新台幣700萬元。
被告應連帶給付原告甲○○新台幣700萬元。
原告其餘之訴駁回。
訴訟費用由被告連帶負擔5分之1，餘由原告負擔。
本判決第1、2項於原告各以新台幣 230萬元為被告供擔保後，得
假執行。
原告其餘假執行之聲請駁回。
    事實及理由
一、被告乙○○、己○○經合法通知，未於言詞辯論期日到庭，
    核無民事訴訟法第 386條各款所列情形，爰依原告聲請，由
    其一造辯論而為判決。
二、原告起訴主張：原告之子吳翰鑫於民國（下同）93年 9月26
    日凌晨零時許，遭不詳姓名之拉客手誘騙至設於台中市○○
    路 ○段94號10樓，被告庚○○、乙○○均為負責人之嬌點Ｋ
    ＴＶ酒店消費，嗣吳翰鑫因無力清償消費額新台幣（下同）
    2 萬元，該酒店幹部被告戊○○及均為朋友關係之丁○○、
    辛○○、己○○為逼帳，逼問吳翰鑫住家電話及提款卡密碼
    ，因吳翰鑫堅不告知住處電話及提款卡密碼，戊○○、丁○
    ○、己○○、辛○○等人因遲未能索得款項，極度不滿，丁
    ○○、戊○○、己○○、辛○○等四人即強押吳翰鑫下樓欲
    驅車前往自動提款機提款付帳，吳翰鑫遭挾持至樓下時，行
    至台中市○○路○段100巷路口轉角處乘機逃逸，丁○○、戊
    ○○二人緊追其後，吳翰鑫逃跑約 100公尺後，因體力不支
    ，在台中市○○路○段203號前天橋下，遭丁○○、戊○○二
    人追及壓制在地，丁○○並即電請己○○、辛○○二人駕駛
    車號9107－HV號自用小客車前來，渠等隨即將吳翰鑫強押上
    車，並由己○○駕車，辛○○坐於駕駛座右旁，吳翰鑫坐於
    車後座中央，丁○○、戊○○二人則分坐於吳翰鑫左右兩旁
    ，先後至台中市○○路榮民總醫院附設中國國際商銀自動提
    款機、台中市○○路上台中商業銀行附設自動提款機提領款
    項均未果，渠即將吳翰鑫載往偏僻處之台中市○○路望高寮
    碉堡附近，於途中丁○○並用手掐住吳翰鑫脖子，逼問其住
    家電話及提款卡之密碼，惟仍未得逞。嗣約於93年9月26 日
    清晨約6時45分許，渠等到達望高寮碉堡附近，己○○、辛
    ○○二人均留於車上；而由丁○○持鋁棒，戊○○則在旁挾
    持吳翰鑫下車，由丁○○、戊○○二人將吳翰鑫押往雕堡旁
    之草叢內，再逼問吳翰鑫住家電話及提款卡密碼未果，詎戊
    ○○、丁○○二人竟又嚇令吳翰鑫脫光衣服赤裸，並由丁○
    ○持鋁棒猛擊，戊○○則徒手毆擊吳翰鑫，致使吳翰鑫身體
    多處鈍挫傷，頭部因遭受鋁棒強力攻擊，致頭部外傷顱骨破
    裂，引起顱內出血中樞神經休克，當場死亡。戊○○、丁○
    ○二人見狀，隨即將吳翰鑫之衣物取走，任由吳翰鑫赤身裸
    體曝屍荒野，嗣戊○○、丁○○、己○○、辛○○等人隨即
    駕車離去。查，被告己○○、辛○○與被告戊○○、丁○○
    共同強押原告之子吳翰鑫上車，並由己○○駕車、辛○○坐
    於駕駛座右旁，該車駛至望高寮碉堡附近，再由戊○○、丁
    ○○下手行凶，被告己○○、辛○○顯對戊○○、丁○○下
    手行凶之行為給予幫助，且己○○、辛○○之幫助行為無論
    出於故意或過失，及縱與戊○○、丁○○無意思聯絡，依民
    法第185條第2項規定應視為共同行為人，對原告等亦應負共
    同侵權行為損害賠償責任。再由上述被告己○○、辛○○與
    被告戊○○、丁○○共同強押原告之子吳翰鑫上車，並由己
    ○○駕車、辛○○坐於駕駛座右旁，且己○○並將該車駛至
    望高寮碉堡附近，己○○、辛○○就自己之行為無論依法或
    依公序良俗，均負有救助原告之子吳翰鑫之義務，惟竟故意
    或過失不予救助並任由丁○○持鋁棒、戊○○強押吳翰鑫下
    車，進而行凶殺人，其等縱與戊○○、丁○○無意思聯絡但
    具行為關連共同，當與戊○○、丁○○對原告等負共同侵權
    行為損害賠償。是故，被告己○○、辛○○無論依幫助或不
    作為關係均應與被告戊○○、丁○○對原告等負共同侵權行
    為損害賠償責任。又被告庚○○、乙○○均為嬌點ＫＴＶ酒
    店之負責人，被告戊○○為該酒店之幹部，則被告庚○○、
    乙○○自係被告戊○○之僱用人。且被告庚○○、乙○○對
    該酒店以上網聊天交友，藉故誘使網友前來消費，再逼迫付
    帳方式，以增加該酒店收入，自屬知之甚詳，而被告戊○○
    以不法手段強逼原告等之子吳翰鑫給付酒店消費款，自屬執
    行職務之行為，且戊○○在執行逼帳職務時殺害吳翰鑫，在
    客觀上應屬利用職務上之機會行為，而與執行職務有關，被
    告庚○○、乙○○依民法第188條第1項對原告等亦應負僱用
    人連帶賠償責任。原告等之子吳翰鑫年近30歲，與被告等並
    無深仇大恨即遭凌虐死亡，手段之兇殘，實令人髮指，死後
    竟令其赤身裸體曝屍荒野，死狀之淒慘，更令原告等悲痛不
    已，再多之賠償均無法撫平原告等椎心之痛，且吳翰鑫係原
    告唯一親生兒子，夫妻白髮人送黑髮人之心情實非一般人所
    可體會。爰依民法第 194條規定，求為命被告等連帶給付原
    告各2億4千萬元精神慰藉金並願供擔保請求准予宣告假執行
    之判決。
三、被告庚○○則以，伊並非嬌點ＫＴＶ酒店之實際負責人，僅
    係代其姊即訴外人康秀鳳收取每月租金而已，且從未參與恐
    嚇、妨害自由及不法利益分配等犯行，無端被捲入，實屬無
    辜；被告戊○○、丁○○與己○○則以刑事案件目前還在上
    訴中，刑事庭所認定之事實沒有意見；被告辛○○則辯稱，
    其當時有喝酒意識不清楚，被邀至現場，沒打人及殺人等語
    ，資為抗辯。並均求為判決駁回原告之訴。被告乙○○則未
    於言詞辯論期日到庭，亦未提出任何書狀陳述。
四、本院查：
  (一)有關被告戊○○、丁○○、己○○與辛○○部分：
    1.查被害人吳翰鑫於93年 9月26日凌晨零時，遭拉客手誘使
      前往嬌點ＫＴＶ酒店消費後，因無力清償消費款項 2萬元
      ，遭戊○○、朱育德、陳柏廷、丁○○、己○○、辛○○
      等人挾持強押於該酒店（Ｖ11）包廂內，並分別以鋁棒、
      徒手予以毆打，且逼問其住家電話及提款卡之密碼，以此
      非法方法剝奪其行動自由。嗣因被害人吳翰鑫堅不告知住
      處電話及提款卡密碼，被告戊○○、丁○○、己○○、辛
      ○○等人復強押被害人吳翰鑫下樓，被害人吳翰鑫下樓後
      ，雖乘機逃逸約 100公尺，然仍遭被告丁○○、戊○○等
      追及壓制在地上後，並將之強押上由被告己○○所駕駛之
      車號9107－HV號自用小客車上，被告辛○○坐於駕駛座右
      旁，另由被告丁○○、戊○○分坐於車後座左右二旁，被
      害人吳翰鑫則遭挾持坐於車後座中央，並驅車前往附近之
      自動提款機提款付帳，而被害人吳翰鑫於車上期間，仍遭
      被告丁○○毆打逼問其提款卡之密碼與家裡之電話，惟嗣
      仍提領款項未果，渠等四人乃依被告丁○○之提議，將被
      害人吳翰鑫載往位處偏僻之大肚山中台路望高寮雕堡附近
      ，己○○、辛○○在車上等候，並未下車，而係另由被告
      戊○○、丁○○二人將被害人吳翰鑫繼續挾持帶下車，並
      由被告丁○○攜帶鋁棒，一起前往碉堡附近草叢內，惟嗣
      僅見被告丁○○、戊○○二人回來，並未看見被害人吳翰
      鑫，被告丁○○、戊○○上車後，渠等四人始一同驅車離
      開望高寮碉堡，於途中車上，己○○、辛○○有聽到戊○
      ○在車內說，不知會不會將他（指被害人吳翰鑫）打死，
      因看他頭皮那邊怪怪的，丁○○說不會，其有控制力量等
      語（台中地檢署93年度偵字第16424號偵查卷第1宗第16頁
      背面、第17、22、72、73、76頁參照）。
    2.被告戊○○供稱：吳翰鑫是店內利用網路誘騙來消費的，
      當時他沒有錢付酒帳，在休息室內，伊先問他如何處理，
      他稱說要打電話，但都無人接聽，又稱說他身上有提款卡
      ，詢問密碼後，由少爺去領錢，但密碼錯誤，伊先用手教
      訓他，又問一次密碼，他又說錯，伊就拿票給他簽，他不
      簽，伊就陸續毆打他，後來丁○○、己○○、辛○○到場
      ，己○○先用茶壺打他，己○○有帶一支鋁棒，後來有用
      該支鋁棒打吳翰鑫身體‧‧‧當天在場者有伊、朱育德、
      己○○、辛○○、丁○○、陳柏廷，在場者幾乎都有打吳
      翰鑫，伊確定有動手打者，有伊、丁○○、己○○、朱育
      德等人，案發當天的兇器除鋁棒外，還有己○○拿來砸吳
      翰鑫之茶壺‧‧‧嗣吳翰鑫一下樓就逃逸，伊與丁○○在
      後面追趕，己○○、辛○○則開車在後面追，在雙十路約
      100 公尺，伊與丁○○先把他押在地上，己○○、辛○○
      開車趕到，我們則將他押上車。途中我們有問吳翰鑫密碼
      ，他說了二組，但二組都密碼錯誤，丁○○提議要到大肚
      山上教訓他等語（台中地檢署 93年度偵字第16424號偵查
      卷第4宗第5、6頁、第9頁背面、第 88頁、第5宗第21頁、
      台中地方法院94年度重訴字第914號審理卷第1宗第40頁、
      第3宗第170頁參照）。
    3.被告丁○○亦供稱：‧‧‧伊聽到包廂內有哀嚎的叫聲‧
      ‧‧伊開門進去看到戊○○毆打吳翰鑫，後來辛○○、己
      ○○也進入包廂，‧‧‧己○○手持鋁棒毆打吳翰鑫肩膀
      一下，然後服務生搶去繼續毆打，其他服務生則以拳頭毆
      打，當時戊○○將吳翰鑫押在沙發上‧‧‧之後伊說要儘
      速與人家處理債務，稱說要拿錢出來，戊○○沒有開車，
      於是伊、辛○○、己○○三人一起陪他與吳翰鑫一同下樓
      外出領錢，當我們下樓後，吳翰鑫便乘機逃逸，戊○○於
      後面追趕，伊跟在後面追，辛○○、己○○二人一起去開
      車，吳翰鑫跑到雙十路天橋下時，被戊○○追趕上，戊○
      ○將吳翰鑫押在地上，之後己○○將車開到戊○○與吳翰
      鑫身邊，伊亦走到車旁，然後我們四人將吳翰鑫扶上車，
      由戊○○提議要吳翰鑫快點領錢，伊與辛○○提議將事情
      儘速處理，然後我們往榮總方向前進，沿途一直逼問吳翰
      鑫（提款卡）密碼，後來吳翰鑫說出一個密碼，車開到榮
      總急診室旁，伊心想要儘速處理此事，所以由伊下車提領
      ，但卻密碼錯誤，到遊園南路臺中商銀，吳翰鑫有說出另
      一組密碼，於是伊下車提領，但仍是密碼錯誤，伊就叫己
      ○○將車子開往望高寮。‧‧‧當天在（Ｖ11）包廂內有
      伊、戊○○、己○○、辛○○、朱育德、陳柏廷，動手打
      人的有伊、己○○、戊○○、朱育德、陳柏廷等人等詞（
      台中地檢署93年度偵字第16424號偵查卷第3宗第33、34頁
      、第4宗第89、93頁、台中地方法院94年度重訴字第914號
      審理卷第3宗第175頁參照）。
    4.被告己○○則陳稱：‧‧‧途中丁○○接到戊○○電話，
      要他回嬌點ＫＴＶ酒店，於是伊駕車（車號9107－HV號）
      載丁○○前往，由丁○○先獨自上樓， 5分鐘後，丁○○
      叫伊拿車上鋁棒與辛○○一起上去找他，伊與辛○○進入
      包廂內，看到吳翰鑫坐在中間沙發，戊○○壓著他，丁○
      ○站在吳翰鑫頭部方向，問他提款卡密碼，然後丁○○將
      吳翰鑫扶起來坐在沙發上，用手攬著吳翰鑫，要他說出密
      碼，吳翰鑫說了一個密碼，但戊○○說密碼錯誤，丁○○
      就用手打他頭部，然後戊○○又繼續用手打他的頭部，之
      後丁○○就拿伊帶上去放置於沙發上的鋁棒打吳翰鑫手部
      及頭部，然後戊○○又拿起鋁棒繼續打他的手部及頭部，
      之後由伊拿鋁棒打吳翰鑫右手臂二下，並拿鐵製水壺打吳
      翰鑫右肩部一下，當時在包廂內，朱育德、陳柏廷亦在場
      ，朱育德並出手毆打吳翰鑫‧‧‧伊與辛○○先將車開到
      嬌點ＫＴＶ酒店樓下等丁○○，結果丁○○與戊○○二人
      押著吳翰鑫要上伊的車子，吳翰鑫趁機脫逃沿雙十路往市
      區方向逃逸，丁○○與孫忠見狀即追趕，伊與辛○○也加
      入約追趕一段距離後，我們先折回，約過三至四分鐘，丁
      ○○打電話給伊稱說人在雙十路上，伊駕車前往搭載時，
      丁○○與戊○○就押著吳翰鑫上車子後座，丁○○並要求
      伊將車開往大肚山的方向，在開往大肚山的途中，沿途在
      台中市○○路榮民總醫院附近的提款機、台中縣遊園路上
      台中商業銀行提款機領錢，但都因密碼錯誤無法領取，渠
      等繼續逼問吳翰鑫家中電話，但其回稱的號碼卻無回應，
      伊就往望高寮方向行駛，在車上丁○○有用手掐住被害人
      脖子等語（台中地檢署93年度偵字第16424號偵查卷第1宗
      第15、16、71、72頁、第2宗第80頁、台中地方法院 94年
      度重訴字第914號審理卷第4宗第51、52頁參照）。
    5.被告辛○○則供稱：‧‧‧我們驅車前往嬌點ＫＴＶ酒店
      ，丁○○先獨自上樓，後伊與己○○上樓找他，上去後在
      包廂看到戊○○、丁○○及另二名男子和吳翰鑫在裡面，
      戊○○把吳翰鑫押在沙發上，丁○○坐在旁邊，當時伊站
      在包廂內門口旁邊，伊看到己○○、丁○○、戊○○先後
      持鋁棒毆打吳翰鑫，而己○○又拿泡好的茶水淋吳翰鑫身
      體，接著又拿鐵製的茶壺打吳翰鑫頭部及拿瓷器茶杯丟他
      ，伊在旁邊有向己○○說不要打他‧‧‧當時在場者服務
      生為陳柏廷、朱育德，朱育德亦有出手毆打吳翰鑫‧‧‧
      後丁○○並提議將吳翰鑫帶出去，伊和己○○先離開，下
      樓後吳翰鑫掙脫往雙十路方向跑去，丁○○、戊○○追過
      去，其後丁○○要己○○將車開過去，於是己○○載伊過
      去後，就看到丁○○、戊○○將吳翰鑫壓在地上。隨後並
      將吳翰鑫拖上車，丁○○即稱說要將車開往山上（指大肚
      山望高寮附近），途中有到臺中榮民總醫院內設置的提款
      機、遊園路台中商銀提款機曾下車提領現金，但皆因密碼
      錯誤無法提領，丁○○說直接到碉堡，途中丁○○一直掐
      吳翰鑫脖子等詞（台中地檢署93年度偵字第 16424號偵查
      卷第1宗第21頁、第 2宗第82頁、第4宗第46頁、台中地方
      法院94年度重訴字第914號審理卷第4宗第51、52頁參照）
      。
    6.另訴外人謝張金絨、謝獻銀母子則證述：渠等於望高寮碉
      堡附近草叢內發現吳翰鑫全身赤裸陳屍於現場之情形；及
      被告己○○之乾媽彭麗菊亦證稱：於案發後，被告己○○
      曾委請不知情之伊將扣案行兇用之鋁棒一支，拿至台中市
      ○○路與復興路口五段之跳蚤市場內欲販售等語（台中地
      檢署93年度偵字第16424號偵查卷第1宗第24、27、28頁、
      第4宗第 45頁參照），復有刑事庭扣案之鋁棒一支足資佐
      證，並有搜索扣押筆錄、扣押物品目錄表、監視器攝錄畫
      面、被害人吳翰鑫陳屍現場照片等可稽（台中地檢署93年
      度偵字第16424號偵查卷第1宗第29至31頁、第35、36頁以
      下參照）。又被害人吳翰鑫生前因遭人持鋁棒等鈍物毆擊
      ，致全身鈍挫傷、頭顱骨破裂、顱內出血引起中樞神經休
      克而死亡，死亡方式為「他殺」等情，亦經檢察官督同檢
      驗員、法醫相驗、解剖並鑑定死因屬實，製有相驗筆錄、
      解剖筆錄、相驗屍體證明書、驗斷書及法務部法醫研究所
      （93）醫鑑字第1462號鑑定書可憑（台中地檢署93年度相
      字第1386號偵查卷第14頁以下）。又前開9107－HV號自用
      小客車上採得之血跡DNA，與死者吳翰鑫 DNA－STR型別，
      經比對係屬相同，此亦有內政部警政署刑事警察局 93年3
      月4日刑醫字第 0930216817號鑑驗書附卷可考（台中地檢
      署93年度偵字第16424號偵查卷第5宗第58頁）。
    7.況被害人吳翰鑫雖先後在嬌點ＫＴＶ酒店包廂內及望高寮
      等處，遭被告丁○○等人持鋁棒毆打，惟其在嬌點ＫＴＶ
      酒店遭挾持下樓時，尚無頭頂部致命傷，且曾逃逸約 100
      公尺，迭為被告丁○○、戊○○、己○○、辛○○等人供
      證在卷（台中地檢署93年度偵字第16424號偵查卷第4宗第
      6、32、88、89、94、122頁、第 5宗第21頁參照）；並有
      勘驗現場筆錄及現場圖等可稽（台中地檢署93年度偵字第
      16424號偵查卷第3宗第83、84頁參照），足徵被害人吳翰
      鑫當時於嬌點ＫＴＶ酒店（Ｖ11）包廂內所受之傷害，與
      其嗣後死亡之結果，應無相當因果關係，其致命傷應係在
      望高寮時遭被告丁○○、戊○○等挾持下車後持鋁棒猛擊
      頭部，且以拳腳毆打直接所致，至堪認定。而頭部係人體
      之重要部位，遭受強力攻擊極易致死，此為一般人所熟知
      ，詎被告丁○○竟持鋁棒猛擊被害人吳翰鑫頭部，被告戊
      ○○亦共同參與圍毆，致被害人吳翰鑫身體多處鈍挫傷、
      右前額部不規則挫傷裂創合併塌陷性骨折及出血、右上頂
      骨部頭皮撕裂傷合併骨折及出血等頭部外傷，引起顱內出
      血，中樞神經休克，而當場死亡，其出手強勁兇殘足以致
      死，顯可預見，且渠等竟於被害人吳翰鑫頭部重創昏迷不
      支倒地後，仍將之裸體棄置荒野後離去，渠等二人顯均具
      有殺人之犯意甚明，並於客觀上亦因上開行為而導致被害
      人吳翰鑫死亡。
  (二)被告庚○○部分：
    被告庚○○雖辯稱伊並非嬌點ＫＴＶ酒店之實際負責人，僅
    代其姊收取每月租金等語。惟訴外人朱育德於警詢、檢察官
    偵查中及原審法院刑事庭訊問時供述：嬌點ＫＴＶ酒店，係
    庚○○負責經營，是店內綽號戊○○告知伊，伊是服務生，
    戊○○、劉文和是經理，乙○○是負責看帳的。庚○○的辦
    公室設在嬌點ＫＴＶ酒店裡一間沒有門牌的房裡，裡面有店
    內和樓下的監視器螢幕，有時伊整理酒店包廂時，庚○○的
    房間打開，伊有看到他在房間內有攝影機監視酒店裡面情形
    等語（台中地檢署93年度偵字第16424號偵查卷第4宗第92、
    94頁、94年度偵字第 356號偵查卷第26頁背面、第27頁、台
    中地方法院審理卷第 1宗第37、38頁參照）；復有訴外人朱
    育德於警詢時亦指認被告庚○○確為嬌點ＫＴＶ酒店負責人
    （台中地檢署93年度偵字第16424號偵查卷第2宗第38頁參照
    ）；被告戊○○於檢察官偵查中亦供述：伊於嬌點ＫＴＶ酒
    店擔任經理，負責接待客人、處理酒帳，負責人應該是庚○
    ○，伊看他都在辦公室，即是打死者包廂（Ｖ11）的隔壁，
    伊每天的營業額都交付給他，每天扣除小姐錢、酒錢、其他
    雜支後，分成三份，一份給店租庚○○、一份給拉客手、一
    份給少爺分（台中地檢署93年度偵字第16424號偵查卷第4宗
    第30、94頁參照）；依上可知，訴外人朱育德、戊○○二人
    均指述被告庚○○係嬌點ＫＴＶ酒店之實際負責人；又被告
    庚○○在嬌點ＫＴＶ酒店內（Ｖ11）包廂旁有一間辦公室，
    該辦公室內有該嬌點ＫＴＶ酒店之監視錄影顯示器，足以監
    視店內員工及客人之活動，此為被告庚○○所自承無訛。至
    證人即被告之子康培文於本院刑事庭審理中證稱被告庚○○
    只有在前開酒店包廂休息室觀看電視等語，顯係父子情誼迴
    護之詞，不足採信。而被告庚○○實際上亦每日利用該辦公
    室之監視錄影器材，注意店內員工與客人之動靜等情，除據
    被告朱育德、戊○○供述如上外，並據訴外人張兆宏、鍾豪
    於檢察官偵察中供明在卷台中地檢署94年度偵字第 356號偵
    查卷第16、34、35頁參照），顯見被告庚○○對該嬌點ＫＴ
    Ｖ酒店之經營情況，應有所知悉；另被告庚○○之友人至嬌
    點ＫＴＶ酒店消費時，帳單均由其個人結算，不必經過經理
    結算，且按日分得酒店收益之三分之一乙事，亦據被告乙○
    ○、戊○○與訴外人鍾豪等人於警詢或檢察官偵查中供述在
    卷（台中地檢署93年度偵字第16424號偵查卷第4宗第30頁、
    94年度偵字第356號偵查卷第7頁背面、第15頁背面、第16頁
    參照），此亦顯與單純出租房屋收取租金之情形有間。另證
    人邱漢成在本院刑事庭審理中亦表示：我知道被告庚○○有
    經營卡拉ＯＫ，有無其他經營「嬌點ＫＴＶ酒店」，我不清
    楚等語，自不能作為有利被告庚○○之認定。且被告庚○○
    曾於嬌點ＫＴＶ酒店發生命案後即93年10月21日晚11時16分
    許，與友人電話通聯中陳稱：「台東有無店可以開，好不好
    做」、「我的店如果不要出事情，我的店也很好經營」、「
    我怎麼知道現場經理，我那天出去喝酒，喝到回來就快天亮
    我就去睡覺，我也不知道透早跟（就將）人拖出去打死，報
    紙報導的那樣說，在中秋節前二天，在望高寮打死，脫光光
    那件」等語，此為被告庚○○所不否認，並有通信監察錄音
    內容可憑（台中地檢署93年度偵字第16424號偵查卷第9頁參
    照）；觀諸被告庚○○向友人諮詢台東有無店可以開，並自
    稱嬌點ＫＴＶ酒店係其經營，益徵被告庚○○非僅係該嬌點
    ＫＴＶ酒店之房東甚明。綜上觀之，堪認被告庚○○確有共
    同參與經營嬌點ＫＴＶ酒店無訛。其對於該嬌點ＫＴＶ酒店
    ，上開先以拉客手上網誘使消費者至酒店消費後，再逼使付
    帳之經營方式，亦應知之甚詳，而具有共同之犯意聯絡。至
    被告戊○○與訴外人朱育德二人嗣於原審法院刑事庭審理時
    ，雖均改證稱：被告庚○○僅係嬌點ＫＴＶ酒店之房東，其
    並無實際經營該酒店云云（台中地方法院94年度重訴字第91
    4號審理卷第3宗 94年5月30日審理筆錄參照）；惟觀渠等前
    開證述內容，與上揭所認定之其他事證顯有所不符，且參諸
    渠等初於警、偵訊所為之供述內容，如前所述，應與事實較
    為切合，自應以渠等前於警詢時所為之供述，較足採信。
  (三)被告乙○○部分：
    被告乙○○未於言詞辯論期日到庭，亦未提出任何書狀陳述
    ，然訴外人朱育德於警詢、檢察官偵查時曾供稱：‧‧‧平
    常店內由宗麒、信哥（指乙○○）二位經理負責現場及店內
    大小事‧‧‧伊是乙○○聘請的‧‧‧伊是服務生，戊○○
    、劉文和是經理，乙○○是負責看帳的等語（台中地檢署93
    年度偵字第16424號偵查卷第1宗第116頁、第4宗第43、92頁
    參照）。原審法院通緝中之訴外人陳柏廷於警詢時則陳稱：
    伊在嬌點ＫＴＶ酒店擔任服務生‧‧‧該店負責人為乙○○
    ‧‧‧嬌點ＫＴＶ的老闆是乙○○等語（台中地檢署93年度
    偵字第18190號偵查卷第10頁、94年度真字第356號偵查卷第
    29頁背面參照）。另訴外人吳信宏於警詢、檢察官偵訊時供
    稱：客人來源，一開始都是負責人乙○○、經理鍾豪、經理
    劉文和的友人來捧場，之後客人減少，經理鍾豪提議至網路
    上尋找新的客人，經過負責人乙○○同意後，經理鍾豪就負
    責至網路上尋找新的客人到嬌點ＫＴＶ酒店消費‧‧‧伊在
    嬌點ＫＴＶ酒店是擔任服務生，是乙○○找伊去的‧‧‧乙
    ○○是負責人等詞（台中地檢署93年度偵字第 16424號偵查
    卷第4宗第 118頁、94年度真字第356號偵查卷第23頁背面參
    照）。訴外人劉文和於警詢、檢察官偵訊時供述：伊在93年
    7月初，在嬌點ＫＴＶ酒店擔任經理工作，直到93年9月11日
    。該店負責人為乙○○‧‧‧伊是乙○○聘請的等語（台中
    地檢署93年度偵字第 16424號偵查卷第4宗第43頁、94 年度
    偵字第 356號偵查卷第31頁背面參照）。訴外人鍾豪於警詢
    時供述稱：伊在93年7月初至8月中旬，在嬌點ＫＴＶ酒店擔
    任經理‧‧‧係乙○○請伊至該店內擔任經理等語（94年度
    偵字第 356號偵查卷第15頁背面、16頁參照）。被告戊○○
    於偵查中供稱：伊與乙○○本來就認識，係他請伊至酒店上
    班等詞（台中地檢署93年度偵字第16424號偵查卷第4宗第78
    頁參照）；另曾在嬌點ＫＴＶ酒店擔任會計之李梅蘭於警詢
    時亦證稱：伊於93年7月底至8月底，在嬌點ＫＴＶ酒店擔任
    會計職務，伊知道的負責人是乙○○‧‧‧嬌點ＫＴＶ酒店
    消費價額，都是負責人乙○○、經理劉文和二人決定等語（
    94年度偵字第 356號偵查卷第51、52頁參照）。經核上開乙
    ○○、朱育德、陳柏廷、吳信宏、劉文和、鍾豪、戊○○及
    李梅蘭等上開供證述內容，可知被告乙○○不僅分別僱用被
    告鍾豪、劉文和、戊○○、朱育德、吳信宏等人在嬌點ＫＴ
    Ｖ酒店擔任經理、服務生，並負責管理該酒店之帳務，且於
    該酒店客人來源減少時，並同意被告鍾豪之建議，以上網誘
    使客人至該酒店消費方式，俾以增加酒店營業收入，則被告
    乙○○應確有實際參與經營嬌點ＫＴＶ酒店，並主導該酒店
    之經營方式至明，則衡情其對於該酒店內確有利用拉客手上
    網拉客，誘使消費者至酒店消費後，再以恐嚇危害安全不法
    手段逼債之情事，自亦難諉為不知。雖訴外人鍾豪、劉文和
    、朱育德嗣於原審法院刑事庭審理時均翻異前供，改稱：嬌
    點ＫＴＶ酒店實際經營者係「林子豪」，並非被告乙○○，
    且渠等係受僱於「林子豪」，而非由被告乙○○所聘僱等語
    （台中地方法院94年度重訴字第914號94年6月20日審理筆錄
    參照）；惟觀上開渠等三人與被告乙○○就所稱該「林子豪
    」者，均無法供明其詳細年籍住居所等資料，俾供查證渠等
    所述是否屬實，則是否確有該「林子豪」之人，不無可疑，
    更何況渠等三人於警、偵訊所為之供述內容，同上所述，應
    與事實較為相符，自應以渠等前於警詢、檢察官偵訊時所為
    之供述，應足採信。
五、按民法第 194條規定，不法侵害他人致死者，被害人之父、
    母、子、女及配偶，雖非財產上之損害，亦得請求賠償相當
    之金額。又受僱人因執行職務，不法侵害他人之權利者，由
    僱用人與行為人連帶負損害賠償責任，同法第188第1項前段
    定有明文。查被告戊○○、丁○○、己○○與辛○○共同傷
    害被害人吳翰鑫致死，已如前述，而庚○○、乙○○為其等
    人之雇用人，對於被告戊○○、丁○○、己○○與辛○○因
    執行職務，不法侵害他人之權利，依法自應連帶負損害賠償
    責任。是原告依民法第 188第1項與第194條之相關規定，請
    求被告等負侵權行為損害賠償責任，自屬有據；是被告庚○
    ○、乙○○、戊○○、丁○○、己○○與辛○○依上開規定
    依法自應負連帶賠償責任。
六、原告等主張原告之子吳翰鑫年近30與被告等並無深仇大恨即
    遭凌虐死亡，加害人手段之兇殘，實令人髮指，死後加害人
    竟令其赤身裸體曝屍荒野，死狀之淒慘，更令原告等悲痛不
    已，再多之賠償均無法撫平原告等椎心之痛，且吳翰鑫係原
    告唯一親生兒子，夫妻白髮人送黑髮人之心情實非一般人所
    可體會。是依民法第194條之規定，各請求慰撫金 2億4千萬
    元。本院審酌被害人吳翰鑫乃原告丙○○、甲○○二人之獨
    子，正值壯年，兩人突遭喪子，精神上自受有極大之痛苦，
    丙○○有彰化縣二水鄉○○段之土地12筆，面積 1802.47平
    方公尺及彰化縣二水鄉二水村庄尾一巷82號房屋一棟，甲○
    ○有彰化縣花壇鄉○○村○○路 ○段120巷2號房屋一棟及花
    壇鄉○○段土地 2筆、面積4739平方公尺、花壇鄉○○段土
    地1筆，面積104平方公尺，有財政部台灣省中區國稅局財產
    歸屬資料清單附卷可稽。被告戊○○是國中肄業，平日開檳
    榔攤為業，每月收入不一定，沒有財產。被告丁○○是國中
    畢業，平日在地下錢莊作放款業務，都賠錢，沒有財產。被
    告己○○是高職畢業，平日作地下錢莊放款業務，剛作還沒
    領到薪水，沒有財產。被告辛○○是高職畢業，以前在臺灣
    基礎通路行銷有限公司工作，該公司與三信銀行簽約作信用
    卡業務，現在在宗誠資產管理有限公司工作，每月薪水 2萬
    5000元，沒有財產。被告庚○○是國中畢業，平時作水泥工
    ，收入不一定，大概每月 3萬多元，在花蓮縣富里鄉有一棟
    房子，現在每月有 2萬多元的收入等身分、地位、經濟能力
    與不法侵害行為之情節等一切情狀，認為原告丙○○、甲○
    ○二人，請求精神慰藉金各700萬元為適當，應予准許。
七、綜上所述，原告本於侵權行為之損害賠償請求權，請求被告
    各連帶給付原告丙○○、甲○○ 700萬元即屬正當，應予准
    許。其餘超過部分不應准許，應予駁回。原告陳明願供擔保
    ，聲請宣告假執行，經核其勝訴部分，合於法律規定，酌定
    相當擔保金額宣告之；其餘假執行之聲請，因訴之駁回而失
    所附麗，不予准許。
八、據上論結，本件原告之訴為一部有理由、一部無理由，依民
    事訴訟法第463條、第79條、第85條第2項、第390條第2項、
    第385條第1項，判決如主文。
中    華    民    國    95    年    1     月    26    日
                      民事第三庭審判長法  官  陳照德
                                      法  官  陳成泉
                                      法  官  曾謀貴
以上正本係照原本作成。
如對本判決上訴，須於收受判決送達後二十日內向本院提出上訴
書狀，其未表明上訴理由者，應於提出上訴後二十日內向本院提
出上訴理由書 (須按他造人數附具繕本)。
上訴時應提出委任律師為訴訟代理人之委任狀。具有民事訴訟法
第四百六十六條之一第一項但書或第二項之情形為訴訟代理人者
，另應附具律師及格證書及釋明委任人與受任人有該條項所定關
係之釋明文書影本。
                                      書記官  王瑩澤
中    華    民    國    95    年    2     月    3     日
                                                      Ｈ


司法院資訊處製作；財團法人民間司法改革基金會備份。
